臺灣臺中地方法院民事判決　　　　　　100年度勞簡上字第2號
上　訴　人　王重穎
輔　佐　人　傅儀涵
被　上訴人　大藝有限公司
法定代理人　張芷瑛
訴訟代理人　黃國威
上列當事人間請求給付資遣費事件，上訴人對於中華民國99年12
月3日本院臺中簡易庭99年度中勞簡字第119號第一審判決提起上
訴，本院於民國100年4月8日言詞辯論終結，判決如下：
    主  文
上訴駁回。
第二審訴訟費用新臺幣壹仟玖佰玖拾伍元由上訴人負擔。
    事實及理由
壹、程序方面：
    按對於簡易程序之第一審裁判，得上訴或抗告於管轄之地方
    法院，並準用民事訴訟法第434條第1項、第434條之1及第三
    編第一章、第四編之規定，民事訴訟法第436條之1第1項、
    第3項定有明文。次按於第二審訴之變更或追加，非經他造
    同意，不得為之，但第255條第1項第2款至第6款情形，不在
    此限，民事訴訟法第446條第1項定有明文。復按訴狀送達後
    ，上訴人不得將原訴變更或追加他訴，但擴張或減縮應受判
    決事項之聲明者，不在此限，民事訴訟法第255條第1項第3
    款亦有明文。上訴人於原審請求被上訴人給付新臺幣（下同
    ）54,000元暨法定遲延利息，並發給上訴人非自願離職證明
    書。嗣於本院請求被上訴人給付48,125元暨法定遲延利息，
    並發給上訴人非自願離職證明書，核屬減縮應受判決事項之
    聲明，依上開規定，毋庸被上訴人同意，應予准許。
貳、實體方面：
一、上訴人主張：
（一）於原審起訴以：上訴人自民國96年9月底至99年8月6日受
      僱於被上訴人，為被上訴人承攬之防水工程施工，工作時
      間為每星期一至星期六上午8時至下午5時，被上訴人應按
      日給付上訴人薪資1,500元。被上訴人於98年11月、12 月
      、99年1月、3月至7月發給上訴人之薪資，依序為36,302
      元、28,302元、21,702元、34,302元、38,802元、35,302
      元、36,802元、39,802元。上訴人於99年7月31日受被上
      訴人指派，至「水悅建案」施作防水抓漏工程時，雖造成
      該處「地下室1樓紅外線感應遙控開關系統」損壞，惟上
      訴人於該日工作時，並無情緒上不穩定或技術疏失之問題
      ，只是聽從被上訴人之指示施作，當日被上訴人只告知上
      訴人先行下班。爾後於99年8月1日至8月6日，上訴人照常
      上班，被上訴人也未提及此建案需追究責任或需請上訴人
      休息，惟被上訴人於99年8月6日，無故以手機傳送簡訊予
      上訴人，要上訴人休息，並未告知休假期限，且被上訴人
      自99年8月6日至11日之間，非但未要求上訴人回去上班，
      反而在報紙上刊登徵人啟事，顯欲逼使上訴人離開被上訴
      人公司，迫使上訴人開始放無限期且無薪水之休假，已嚴
      重侵害上訴人之權益。上訴人因而於99年8月11日對被上
      訴人寄發存證信函，依據勞動基準法第14條第1項第6款規
      定，對被上訴人終止勞動契約，則被上訴人應給付上訴人
      資遣費，並發給上訴人非自願離職證明書。
（二）另於上訴審補稱略以：上訴人雖曾於97年10月19日簽定「
      人員上班工作應遵守規則」，但此規則係針對未投保之新
      進員工，只是為求統一所以全體員工必須簽署，見第3點
      說明「不由公司加入勞健保」可得知，上訴人於96年9月
      到職，且於97年3月已由公司加入勞健保，至99年8月未間
      斷。上訴人於98年12月之薪資入帳28302元，為扣除借支1
      萬元後之薪資；99年1月之薪資入帳21702元，為扣除1月
      19日至23日員工旅遊之5日薪資及預借2000元人民幣供出
      國使用之薪資。上訴人依勞動基準法第9條第2項第2款規
      定「雖經另訂新約，惟其前後勞動契約之工作期間超過90
      日，前後契約間斷期間未超過30日者」，視為不定期契約
      ，並非得隨時終止約僱之臨時工。被上訴人以往開除員工
      皆是通知「休息」為由，此後再不通知上班，由於上訴人
      為日薪計算，此乃為變相之開除，故被上訴人堅稱無開除
      之意，只是為了規避給付資遣費的責任。被上訴人於99年
      8 月21日寄存證信函予上訴人，表示99年8月6日是依據勞
      動基準法第11條第5款規定告知上訴人休假，惟此條文規
      定並非告知勞工休假，乃為雇主須於20日前預告始得終止
      勞動契約，是被上訴人稱無解雇之意顯與事實不符，且亦
      未於20日前預告，顯已違法。
（三）原審判決駁回上訴人之請求，上訴人對原審判決不服而提
      起上訴。並聲明：(1)原判決廢棄。(2)被上訴人應給付上訴
      人48,125元，及自起訴狀繕本送達翌日起至清償日止，按
      週年利率5%計算之利息，並發給上訴人非自願離職證明書
      。
二、被上訴人則以：
（一）上訴人至遲於97年9月底即為其僱用，惟兩造間並未就上
      訴人每月之工作日數加以約定，被上訴人係視其所承攬防
      水工程之品質、技術需求、施工人數及天氣等因素，將適
      合上訴人能力之工作分派給上訴人，並按上訴人實際工作
      之日數給付薪資，是上訴人之工作內容屬一般工程實務所
      謂領日薪之臨時工性質，自不適用無薪休假之制度，上訴
      人稱被上訴人對其施放無薪休假云云，已有誤會。再者，
      上訴人於99年7月31日受被上訴人指派，至「水悅建案」
      施作防水抓漏工程時，因其個人情緒及施工技術不當，導
      致該處「地下室1樓紅外線感應遙控開關系統」損壞，被
      上訴人除了因此遭定作人列入扣款項目外，被上訴人之信
      譽亦已嚴重受損，惟被上訴人仍基於照顧上訴人生計之善
      意，僅以簡訊通知上訴人暫時休息數日，待上訴人心情穩
      定後再予分派適合之工作，並未因此援引勞動基準法第12
      條規定，對上訴人主張終止勞動契約。上訴人未能舉證證
      明被上訴人有何勞動基準法第14條第1項第6款所定違反勞
      動契約或勞工法令，致有損害上訴人權益之虞等情形，其
      主張依該款規定終止兩造間之勞動契約，並請求被上訴人
      給付資遣費及發給非自願離職證明書，自非有據。
（二）另於上訴審補稱略以：上訴人曾於97年10月19日簽定「人
      員上班工作應遵守規則」，第3點約定「上班薪資以日薪
      計算，…工作人員為臨時約僱，公司得隨時終止約僱」，
      足見上訴人之工作性質係一般工程實務所謂之臨時工。
      上訴人於98年12月之薪資，確有扣除上訴人之借支1萬元
      ，99年1月之薪資有扣除1月19日至23日員工旅遊之5日薪
      資及上訴人預借之2000元人民幣。又被上訴人對上訴人所
      發簡訊通知上訴人暫時休息數日，係因上訴人工作疏誤及
      情緒上之不平衡，不能接受被上訴人之指令，對於被上訴
      人要求改進之處無法配合，惟並無因上訴人僅此一次之工
      作疏誤，即對上訴人終止勞動契約之意思，被上訴人於99
      年8月1日至同年月6日未對上訴人究責，足以顯示被上訴
      人不忍苛責且照顧上訴人生計之善意，否則依上訴人所簽
      定之「人員上班工作應遵守規則」第3點即得隨時終止勞
      動契約，況且被上訴人基於對防水工程之技術需求，更不
      可能輕易放棄其一手培訓之工作人員為他人所用。又被上
      訴人基於所承攬之工作量不甚穩定，且防水工程有技術上
      之需要，工作人員之流動率高等因素，一直有在報上刊登
      徵人廣告，非係在通知上訴人暫時休息後，始再行徵人，
      並非為逼迫其離職並尋找接替其工作之人選。並聲明：上
      訴駁回。
三、法院之判斷：
（一）上訴人主張其自97年3月至99年8月經被上訴人投保勞工保
      險，受僱於被上訴人，為被上訴人承攬之防水工程施工，
      兩造約定上訴人之薪資係按日計算，每日1,500元。被上
      訴人於98年11月、12月、99年1月、3月至7月發給上訴人
      之薪資，依序為36,302元、28,302元、21,702元、34,302
      元、38,802元、35,302元、36,802元、39,802元，惟98年
      12月之薪資，係扣除上訴人之借支1萬元，99年1月之薪資
      係扣除1月19日至23日員工旅遊之5日薪資及上訴人預借之
      2000元人民幣。上訴人於99年7月31日受被上訴人指派，
      至「水悅建案」施作被上訴人承攬之防水抓漏工程時，發
      生該處「地下室1樓紅外線感應遙控開關系統」損壞之事
      ；被上訴人嗣於99年8月6日，以手機傳送內容為：「阿穎
      ，這陣子先休息好了」之簡訊予上訴人，上訴人自該日起
      至同年月11日止，並未接獲被上訴人通知返回工作。又上
      訴人於99年8月11日對被上訴人寄發潭子頭家厝第174號存
      證信函，依據勞動基準法第14條第1項第6款規定，對被上
      訴人為終止勞動契約之意思表示；被上訴人則於99年8月
      21 日寄發台中東興路郵局002036號存證信函予上訴人等
      事實，為兩造所不爭執，復有存摺影本、上訴人之勞工保
      險被保險人投保資料表、上揭存證信函2紙在卷可憑，堪
      信真在。
（二）按當事人主張有利於己之事實者，就其事實有舉證之責任
      ，民事訴訟法第277條前段定有明文；又雇主違反勞動契
      約或勞工法令，致有損害勞工權益之虞者，勞工得不經預
      告終止契約，勞動基準法第14條第1項第6款亦有明文。上
      訴人雖主張：伊係因被上訴人違反勞動契約或勞工法令，
      致有損害伊權益之虞，故於99年8月11日，依據勞動基準
      法第14條第1項第6款規定，對被上訴人發函終止勞動契約
      等語，惟被上訴人否認有何違反前述勞動基準法條文規定
      之行為，依據首揭條文所定舉證責任分配原則，應由上訴
      人舉證證明被上訴人在99年8月11日前，有違反勞動契約
      或勞工法令，致有損害其權益之虞之事實。經查：
  １、上訴人主張伊受僱於被上訴人期間，係每星期一至星期六
      上午8時至下午5時均須上班，並提出上訴人之存摺影本為
      據。依上訴人之存摺影本記載，被上訴人於98年11月、12
      月、99年1月、3月至7月發給上訴人之薪資，依序為36,30
      2元、28,302元、21,702元、34,302元、38,802元、35,30
      2元、36,802元、39,802元。若將98年12月上訴人借支之1
      萬元，及99年1月員工旅遊未計之5日薪資（每日1500元，
      共7500元）、上訴人預借之2000人民幣（依4.5元匯率計
      算為9000元）加回計算，則被上訴人於98年11月、12月、
      99年1月、3月至7月之薪資數額，依序為36,302元、38,
      302元、37,702元、34,302元、38,802元、35,302元、36
      ,802元、39,802元，是上訴人每月所得薪資數額之差異，
      尚非明顯。惟被上訴人經營防漏防水工程，於下雨天本即
      受有不便施工之限制，此據證人許藝君於本院到庭證稱：
      「天氣好的話，一般星期一到星期六都有工作，天氣不好
      的時候，由老闆娘指派人員到公司上班。因為下雨天會縮
      減工作，下雨天沒辦法作防水，捉漏的工作不多」等語綦
      詳，且上訴人自承其薪水係按日計算，自不能僅以上訴人
      每月上班日數之差異不多，即認上訴人每星期一至星期六
      上午8時至下午5時均有常態性之上班。故被上訴人辯稱：
      兩造未就上訴人每月之工作日數加以約定，被上訴人係視
      其所承攬防水工程之品質、技術需求、施工人數及天氣等
      因素，將適合上訴人能力之工作分派給上訴人，並依上訴
      人實際工作日數發給薪水等語，尚非無據。至於上訴人所
      稱勞動基準法第9條第2項第2款規定，乃係規定定期契約
      屆滿後，得視為不定期契約之情形，惟本件並無定期契約
      屆滿之情，自無適用餘地。
  ２、就上訴人於99年7月31日受被上訴人指派，至「水悅建案
      」施作被上訴人承攬之防水抓漏工程時，發生該處「地下
      室1樓紅外線感應遙控開關系統」損壞乙節，上訴人雖稱
      其該日工作時，並無情緒上不穩定或技術疏失之問題，只
      是聽從被上訴人之指示施作等語。惟被上訴人經營防水抓
      漏工程，為維護公司之信譽，當不致指示上訴人有可能損
      害業主設施之施作方式，且依證人許藝君於本院到庭證稱
      ：「（99年7月31日）上訴人回到公司之後，我聽到上訴
      人跟我們說他把儀器給灌壞了，老闆娘很生氣…，（上訴
      人回來的時候，是用如何的態度跟你們說的？）開玩笑的
      態度。…並沒有感覺到有炫耀或道歉或不好意思的態度」
      等語，堪認上訴人於99年7月31日，係因自己之疏失，而
      造成「水悅建案」之設備損壞。又被上訴人並非要求上訴
      人於該日起即不用來上班，而於99年8月1日至8月6日上訴
      人照常上班期間，亦未見上訴人有何因自己之過失所造成
      被上訴人之損失，主動向被上訴人表示歉意等負責之舉，
      是以被上訴人辯稱其係因上訴人於99年7月31日，受其指
      派，至「水悅建案」施作其承攬之防水抓漏工程時，將該
      處設備損壞，雖不忍苛責上訴人生計而仍讓上訴人上班數
      日，惟被上訴人因遭定作人扣款，始通知上訴人暫時休息
      ，待上訴人心情穩定後再予分派適合之工作等語，應可採
      信。又兩造未就上訴人每月之工作日數加以約定，被上訴
      人係視其所承攬防水工程之品質、技術需求、施工人數及
      天氣等因素，將適合上訴人能力之工作分派給上訴人，並
      依上訴人實際工作日數發給薪水等情，既如前述，則被上
      訴人因公司及員工管理等需要，於必要範圍內，亦非不得
      要求上訴人休息數日。此外，被上訴人於99年8月6日以簡
      訊通知上訴人暫停工作時，至上訴人於同年月11日對被上
      訴人寄發終止勞動契約信函之日，相隔不過5日，其間尚
      包括8月7日及8日之2個休息日（即星期六、日），易言之
      ，上訴人在99年8月11日對被上訴人為終止勞動契約之意
      思表示前，僅有3日未獲被上訴人指派工作及發給薪資，
      何況上訴人亦非不得詢問被上訴人何時可以指派工作，以
      及為其先前損壞「水悅建案」設備表示歉意等負責之舉，
      自難僅以被上訴人要求其暫時休息，而有3個工作天未獲
      指派工作，即認被上訴人有違反勞動契約或勞工法令之情
      事。
  ３、再依被上訴人所承攬之工作性質觀之，可認為其員工應具
      備特別技術之能力，且因時期之不同，有額外人力等需求
      ，是以被上訴人在通知上訴人暫時休息後，固然在報紙上
      刊登徵人廣告，惟尚難遽認被上訴人係為逼迫上訴人離職
      並尋找接替其工作之人選，而有違反兩造間勞動契約或勞
      工法令之情。另被上訴人於99年8月21日寄給上訴人之存
      證信函，係稱被上訴人有權依據勞動基準法第11條第5款
      規定告知休假，並告知上訴人有因過失造成被上訴人財物
      聲譽受損之賠償問題等語，姑不論被上訴人所引用之依據
      是否有理由，惟依該存證信函內容，未見有解僱上訴人之
      意思表示。且被上訴人於原審亦表示願意繼續聘僱上訴人
      ，自難認被上訴人有違反勞動契約或勞工法令之情事。
  ４、此外，上訴人未能提出其他證據，證明被上訴人在99年8
      月11日之前，有何違反勞動契約或勞工法令，致有損害其
      權益之虞之情事。則上訴人於該日以被上訴人有勞動基準
      法第14條第1項第6款所定情事，對被上訴人發函終止兩造
      所訂勞動契約，自非有據，而不發生終止契約之效力。
（三）從而，上訴人依據勞動基準法第14條第4項、第17條及第1
      9條規定，請求被上訴人給付資遣費48,125元，及自起訴
      狀繕本送達翌日起至清償日止，按年息百分之5計算之利
      息，並發給上訴人非自願離職證明書，為無理由，應予駁
      回。原審為上訴人敗訴之判決，理由雖略有不同，惟結論
      並無二致，仍應予以維持。上訴意旨指摘原判決不當，求
      予廢棄改判，為無理由，應予駁回其上訴。
四、本件事證已臻明確，兩造其餘攻擊防禦方法及舉證，核與判
    決結果無影響，爰不逐一論述，併予敘明。
五、據上論結，本件上訴為無理由，依民事訴訟法第436條之1第
    3項、第449條第2項、第78條，判決如主文。
中    華    民    國   100    年    4     月    29    日
                  民事第三庭  審判長法  官  許秀芬
                                    法  官  黃佳琪
                                    法  官  陳宗賢
正本證明與原本無異。
本判決不得上訴。
中    華    民    國   100    年    4     月    29    日
                                    書記官